【裁判字號】    97,訴,3760
【裁判日期】    980604
【裁判案由】    貪污等
【裁判全文】
臺灣板橋地方法院刑事判決              97年度訴字第3760號
公  訴  人  臺灣板橋地方法院檢察署檢察官
被      告  乙○○
                    1
選任辯護人  許進德律師
            林妍汝律師
            劉金玫律師
被      告  庚○○
選任辯護人  郭學廉律師
被      告  戊○○
                    （另案在臺灣臺北監獄臺北分監執行中）
選任辯護人  許志嘉律師
            蕭蒼澤律師
被      告  丙○○
                    2樓（另案在臺灣臺北監獄執行中）
上列被告因貪污等案件，經檢察官提起公訴（96年度偵字第2744
6號），本院判決如下：
    主  文
乙○○、庚○○、戊○○、丙○○均無罪。
    理  由
一、公訴意旨略以：被告乙○○、庚○○、己○○（通緝中）為
    下述行為時，分別係臺北縣政府警察局永和分局（下稱永和
    分局）偵查隊之小隊長與偵查員，於民國94年1 月28日該小
    隊查獲被告戊○○涉犯之毒品案時，因被告乙○○、己○○
    2 人獲知被告戊○○持有仿WALTHER 廠PPK/S 玩具手槍換裝
    土造金屬槍管改造之具有殺傷力之手槍及具有殺傷力之土造
    子彈，甫於同月26日左右出借與被告丙○○，且因被告丙○○患有凝血因子不全症，不能執行徒刑，被告乙○○、己○○即共同基於犯意聯絡，向被告戊○○表示如果能叫被告丙○○攜上開槍、彈前來由渠等查獲，即不追究被告戊○○之
    毒品刑責，被告戊○○應允後即以電話向被告丙○○佯稱伊
    與人吵架，請被告丙○○攜該槍、彈前來其當時位於臺北縣
    中和市○○街64巷7 號1 樓之租屋處，嗣被告乙○○即命被
    告庚○○、己○○，及不知情之甲○○（另經檢察官為不起
    訴處分確定）於被告戊○○住處入口之中和市○○路259 巷
    埋伏，並順利查獲駕駛0519-KD 車牌自小客車前來之被告丙○○，而於車內扣得上開改造手槍1 把及子彈2 顆（下稱第
    1 把槍）。被告丙○○雖表示槍是被告戊○○的，惟被告乙○○、己○○並不置理，渠等為增加查緝槍枝之績效反將被
    告丙○○帶入永和分局偵查隊之小房間內要求再交1 把槍，
    己○○並詢問被告丙○○說如果有槍是否要認，被告庚○○
    則向被告丙○○表示反正其不用關，1 枝跟2 枝是一樣的，
    就以1 次送2 枝，要求被告丙○○承認持有2 把手槍。嗣被
    告乙○○、己○○並將被告丙○○、戊○○關在同一房間內
    ，由2 人進行串供。己○○並從不詳處所拿出1 把仿FN廠半
    自動玩具手槍換裝土造金屬槍管之具有殺傷力之改造手槍（
    含彈匣1 個，下稱第2 把槍）。旋即由被告乙○○、庚○○
    、己○○等人帶同被告丙○○前往其位於臺北縣中和市○○
    路127 巷18弄24之1 號2 樓住處1 樓之樓梯下方，要求被告
    丙○○持第2 把槍拍照，偽造上開手槍係自上開地點起出查
    獲之證據，並製作內容不實之自願受搜索同意書及搜索扣押
    筆錄，足生損害於公文書之正確性及被告丙○○。嗣並由被
    告庚○○、己○○2 人對被告丙○○製作詢問筆錄，己○○
    雖明知上開第1 把槍原係被告戊○○持有而出借與被告丙○○之物，竟於94年1 月28日13時20分起至同日14時08分止在
    永和分局偵查隊辦公室單獨對被告丙○○製作詢問筆錄，將
    槍、彈之來源不實記載為係被告丙○○向綽號「小楊」者借
    用；己○○復明知第2 把槍係其自不詳處所取得之改造手槍
    ，竟自同日17時50分起至同日18時10分止與亦為知情被告庚○○共同在永和分局對被告丙○○製作詢問筆錄，不實記載
    為上開槍枝係被告丙○○同向「小楊」借用並藏放在台北縣
    中和市○○路127 巷18弄24之1 號之1 樓樓梯間，足生損害
    於公文書之正確性及被告丙○○。並以此包庇被告戊○○持
    有及出借第1 把槍予丙○○之罪責。嗣己○○並製作不實之
    刑事案件移送書，內載上開不實之內容，連同上開不實筆錄
    ，於94年1 月28日以北縣警永刑字第0940003171號移送書函
    送臺灣板橋地方法院檢察署，後再分別於94年3 月10日向永
    和分局詐領獎金新臺幣（下同）3,920 元（被告乙○○、庚○○、己○○及不知情之甲○○均每人分得980 元），及於
    94年3 月14日報請永和分局各記小功一次。因認被告乙○○
    、庚○○共同涉犯貪污治罪條例第5 條第1 項第2 款之利用
    職務機會詐取財物、槍砲彈藥刀械管制條例第16條、第8 條
    第2 項、第4 項之包庇他人未經許可持有與出借槍枝、刑法
    第165 條之偽造關係他人刑事被告案件證據、同法第216 條
    、第213 條之行使公務員登載不實文書等罪嫌；被告戊○○
    係涉犯槍砲彈藥刀械管制條例第8 條第2 項、第4 項之未經
    許可持有及出借槍枝罪嫌；被告丙○○則係涉犯刑法第164
    條第2 項之頂替罪嫌等語。
二、按犯罪事實應依證據認定之，無證據不得認定犯罪事實；又
    不能證明被告犯罪者，應諭知無罪之判決，刑事訴訟法第15
    4 條第2 項、第301 條第1 項分別定有明文。另按事實之認
    定，應憑證據，如未能發現相當證據，或證據不足以證明，
    自不能以推測或擬制之方法，以為裁判基礎。再認定不利於
    被告之事實，須依積極證據，苟積極證據不足為不利於被告
    事實之認定時，即應為有利於被告之認定，更不必有何有利
    之證據。而認定犯罪事實所憑之證據，雖不以直接證據為限
    ，間接證據亦包括在內；然而無論直接或間接證據，其為訴
    訟上之證明，須於通常一般之人均不致有所懷疑，而得確信
    其為真實之程度者，始得據為有罪之認定，倘其證明尚未達
    到此一程度，而有合理之懷疑存在，致無從為有罪之確信時
    ，即應為無罪之判決。而刑事訴訟法第161 條已於91年2 月
    8 日修正公布，其第1 項規定：檢察官就被告犯罪事實，應
    負舉證責任，並指出證明之方法。因此，檢察官對於起訴之
    犯罪事實，應負提出證據及說服之實質舉證責任。倘其所提
    出之證據，不足為被告有罪之積極證明，或其指出證明之方
    法，無從說服法院以形成被告有罪之心證，基於無罪推定之
    原則，自應為被告無罪判決之諭知（最高法院30年上字第81
    6 號、40年臺上字第86號、76年臺上字第4986號、92年臺上
    字第128 號判例意旨參照）。
三、公訴人認被告等各涉有如上罪嫌，無非是以被告丙○○就前
    開事實業已全數坦承，對照被告戊○○亦表示第1 把槍確係
    被告乙○○、己○○命其電聯被告丙○○交出，且曾聽聞被
    告丙○○說第2 把槍非伊所持有等語，證人甲○○陳稱之：
    被告丙○○曾於製作筆錄時，爭執第1 把槍係被告戊○○的
    等語，及證人庚○○證述之：被告丙○○有告知伊第2 把槍
    並非伊所有等語，與卷附之現場勘驗筆錄與照片，94年1 月
    28日北縣警永刑字第0940003171號永和分局刑事案件移送書
    、被告丙○○自願被告乙○○等搜索其住處1 樓之樓梯下方
    同意書、搜索扣押筆錄、被告丙○○之警詢筆錄、獎懲案件
    請示單、刑事警察局94年2 月4 日刑鑑字第0940018537號鑑
    定書及所附照片等證據，綜合判斷為其立論基礎。
四、經查：
（一）就本案援用證據之證據能力有無一事，先行論斷如下：
   1、證人甲○○、丙○○於警詢就被告乙○○、庚○○、戊○○被訴犯行部分之陳述無證據能力：查證人甲○○，與被
      告丙○○就其他被告被訴相關犯行，以證人身分提供見聞
      情境部分，於警詢所言，均屬被告以外之人於審判外之陳
      述，而其等既於本院審理時，已到場具結作證且經交互詰
      問，衡量斯時之證稱內容與警詢所述間，復無不相符合，
      且以先前即警詢所言較具特別可信之情狀存在，而本案公
      訴人既未舉證釋明證人甲○○、丙○○之警詢陳述，有何
      刑事訴訟法第159 條之2 及第159 條之3 例外規定得援為
      證據之情形，因被告乙○○、庚○○、戊○○之辯護人對
      此部分證言之證據能力提出異議，本院自不得援引作為認
      定被告乙○○、庚○○、戊○○成罪與否之判斷依據。
   2、證人甲○○、庚○○於97年6 月2 日，證人丙○○於97年
      8 月15日之偵查證述均無證據能力：證人甲○○、庚○○
      、丙○○於前開期日為檢察官訊問時，就非單純屬自身被
      訴犯行，而同係對其他被告之涉案事實為陳述時，其等身
      分既為證人，依刑事訴訟法第158 條之3 規定可知本應具
      結，斯時其等既未經檢察官命予具結，揆諸前述，其等於
      上開期日所為之證言均應無證據能力。
   3、證人丙○○、戊○○、甲○○於偵查中就除其等本身以外
      ，對其他被告被訴相關犯行部分之具結後陳述內容有證據
      能力：按92年修正公布之刑事訴訟法改採以當事人進行為
      主之訴訟制度，檢察官代表國家偵查犯罪、實施公訴，基
      於當事人一方原告之地位，就被告犯罪事實及訴訟條件與
      據以認定證據能力等訴訟程序上之事實，固應善盡舉證責
      任。然因檢察官訊問證人、鑑定人等被告以外之人時，均
      能遵守法律規定而不致違法取供，並令具結，可信性極高
      ，為兼顧理論與實務，乃於同法第159 條之1 明定檢察官
      於偵查程序取得被告以外之人所為陳述，除顯有不可信之
      情況者外，均有證據能力，得為證據。故被告、辯護人若
      主張其顯有不可信之情形者，本乎當事人主導證據調查原
      則，自應負舉證責任，否則，被告以外之人向檢察官所為
      之陳述，毋庸另為證明，即得作為認定被告犯罪之證據。
      而所謂「顯有不可信」之情況，係指其不可信之情形，甚
      為顯著了然者，固非以絕對不須經過調查程序為條件，然
      須從卷證本身，綜合訊問時之外部情況，為形式上之觀察
      或調查，即可發現，無待進一步為實質調查之情形而言，
      最高法院96年度臺上字第5684號判決意旨載述甚詳。經查
      ，本案被告乙○○、庚○○、戊○○及其等之辯護人雖爭
      執前述證人於偵查中經具結所為之證述並無證據能力，惟
      迄至審理終結為止，除僅單純對證人等證言之證明力不斷
      提出質疑外，仍未能舉證說明該等證言究有何顯不可信之
      情況，揆諸前揭原則，其主張自不可採；又對偵查中之證
      人所述，若被告防禦權已藉其他方式加以保障，亦即對證
      人審判外陳述給予程序性的擔保與驗證後，則法例上多容
      許對質詰問之例外，而允許被告用其他方式來檢驗該審判
      外陳述，是以刑事訴訟法於確立傳聞法則之同時，另亦設
      計了若干例外，此即同法第159 條之1 至之5 之規定，於
      此被告之對質詰問權雖受到一定程度之限制，惟如該審判
      外陳述之外觀有足夠可信性，足以取代被告對質詰問權的
      檢驗，甚而為法院發現真實所需要，仍可例外認為該審判
      外陳述有證據能力。至司法院大法官會議釋字第582 號解
      釋所指「證人於審判中，應依法定程序，到場具結陳述，
      並接受被告之詰問，其陳述始得作為認定被告犯罪事實之
      判斷依據」，係指證人於審判中有傳喚之必要，經於審判
      程序傳喚作證時，應給予被告詰問權，如此該部分之證述
      內容始得作為認定被告犯罪事實之判斷依據，而證人於偵
      查中之證述，如已符合刑事訴訟法第159 條之1 第2 項之
      規定，且經依法具結，其陳述自不因未經被告對質詰問，
      而不具證據能力，故被告乙○○、庚○○、戊○○之辯護
      人另質疑上開證人等於偵查時之證詞，因均未經被告等對
      質詰問，其等證詞不得作為證據，參諸此處之說明可知亦
      屬誤會。基此，前揭證人丙○○、戊○○、甲○○於偵查
      中經檢察官訊問所為，與其他被告被訴事實部分有關之結
      證證詞，自均有證據能力。
   4、本判決下列所引用之其他各項供述證據方法之證據能力，
      當事人及其等各自選任之辯護人於本院準備程序及審判期
      日中均無爭執，且迄至言詞辯論終結前亦未再聲明異議，
      本院審酌該等供述資料作成時之情況，並無不宜作為證據
      之情事，依刑事訴訟法第159 條之5 之規定，均得作為證
      據。至其餘非屬供述證據部分，查亦無違法取得之情事，
      被告等與辯護人對該等證據之證據能力也無爭執，自同具
      有證據能力。
（二）查被告丙○○確曾於94年1 月28日2 時許經被告戊○○以
      電話聯繫通知，準備將第1 把槍攜往臺北縣中和市○○街
      64 巷7號1 樓交與被告戊○○，後於中和市○○路259 巷
      內，遭經被告乙○○所命，預先埋伏該處之被告庚○○、
      己○○與甲○○攔停，並因經被告丙○○主動告知，而於
      其攜帶之隨身包內扣得第1 把槍，被告丙○○隨於同日13
      時20分至14時8 分許，在永和分局內由己○○進行詢問並
      製作筆錄，記載第1 把槍係被告丙○○一綽號為「小揚」
      之友人購入改裝後，將之寄放於被告丙○○處之物；嗣被
      告丙○○另於同日17時30分許與被告乙○○、己○○、庚○○等人，同至被告丙○○位於臺北縣中和市○○路127
      巷18弄24之1 號2 樓住處1 樓之樓梯下方，由被告丙○○
      簽署自願受搜索同意書，並由被告庚○○製作搜索扣押筆
      錄，同時拍攝第2 把槍之取出照片，表明係於該處搜扣取
      得第2 把槍，待重回中和分局後，再由被告庚○○於該日
      17 時50 分至18時10分許詢問被告丙○○，己○○則負責
      紀錄，記載第2 把槍為綽號「小楊」男子於93年11月底開
      始寄放於被告丙○○處之物。前開所有查扣槍彈經送驗因
      確認均具有殺傷力，後即由被告乙○○、庚○○、己○○
      與甲○○依各警察機關緝獲槍枝獎勵一覽表與警察機關查
      （拾）獲、檢舉非法槍砲彈藥獎勵金標準表之規定申請敘
      獎，並各獲980 元之獎勵金，並皆經記小功1 次，被告丙○○則經己○○以其涉犯持有槍彈等罪嫌，製作刑事案件
      移送書移請檢察官偵辦等情，除被告等對此均不否認外，
      另有被告丙○○當時先後作成之2 次警詢筆錄、於被告丙○○住處作成之自願搜索同意書、搜索扣押筆錄、第2 把
      槍查獲現場照片、確認扣案槍彈均具殺傷力之刑事警察局
      94年2月4日刑鑑字第0940018537號鑑定書及所附照片、94
      年1月28日北縣警永刑字第0940003171號永和分局刑事案
      件移送書、用以證明獎懲經過情之卷附永和分局96年12月
      12日北縣警永督字第0960041214號函與所附獎懲明細表、
      97年12月25日北縣警永督字第0970043258號函與相關附件
      、98年1月18日北縣警永督字第0980000775號函與獎懲案
      件請示單等資料足為佐證，可認前開情節俱屬事實無訛。
（三）被告乙○○、庚○○、戊○○堅詞否認有何公訴人所指首
      揭犯行，被告乙○○辯稱：於94年1 月28日凌晨伊查獲戊○○之毒品案件時，丙○○正好打電話來，經問戊○○是
      誰打電話來，要作什麼，戊○○說他要報一個槍枝的線索
      ，並問伊是不是可以辦輕一點，或者可以不要辦他，當時
      伊就說不可能，戊○○就說是真的，並表示丙○○有2、3
      枝槍，且最近丙○○有跟人家吵架，所以身上至少有帶1
      枝槍，伊問丙○○在哪裡，戊○○就說要打電話，叫丙○○等一下過來，所以伊才叫庚○○、甲○○先回警局開一
      輛車子來，然後準備在巷子堵丙○○，後便抓到丙○○車
      上的第1 把槍，第2 把槍亦係丙○○自行交出，絕無栽槍
      情事等語；而被告庚○○所持辯詞亦類似於上，至被告戊○○則辯稱：第1 把槍本來就是被告丙○○的，伊並無任
      何出借槍彈與被告丙○○之行為等語。被告乙○○之辯護
      人另以：丙○○最初承認犯有多起頂替案時，並未包括本
      案在內，而丙○○為他人頂替件數既然甚多，亦難保記憶
      真實無誤，況丙○○於本案中經員警與檢察官質問多次，
      陳述上竟存有眾多歧異，可信性實堪懷疑，再由丙○○陳
      稱內容可知，自始至終均為己○○在和其協商條件，由己○○命丙○○一併承認第2 把槍之存在，用以交換將來不
      再辦丙○○所涉之其他案件，則乙○○對此是否知悉自有
      疑問，而丙○○既因身體因素無須服刑，又豈會輕易答應
      於己無益之前開條件等語；被告庚○○之辯護人則以：起
      訴書內提及由庚○○提出之建議為丙○○多交一把槍則不
      用被關，然此一事項之決定權本在法院，司法警察實無可
      能憑此無說服力之說法為交換條件，而丙○○於審理時，
      既已回答係由姓蔡（應即為己○○）員警與其商談條件，
      要難推論庚○○亦知此情之結論，縱庚○○真曾提及：1
      枝跟2 枝是一樣的，就以1 次送2 枝等語，亦屬員警查獲
      刑案時，隨口追問槍枝來源之常有作法，庚○○既無與己○○有何共同謀議栽槍之舉，自不得憑此為不利認定之依
      據，至庚○○於製作第2 把槍查獲筆錄過程中，與己○○
      亦係依照丙○○所述內容而為記載，此與自願搜索同意書
      與搜索扣押筆錄之作成一樣，既無證據可認被告庚○○確
      有不實登載情事，實無從逕論以起訴之罪名，嗣後庚○○
      接受敘獎請領獎金，更無不法可言等語；被告戊○○之辯
      護人再就丙○○陳述之真實性提出質疑，而以：丙○○除
      了就兩把槍之來源為何於描述上前後矛盾外，另言及之當
      時槍枝的滑套、子彈是分開來的此節，亦與卷內證據有所
      不符，而甲○○雖稱曾聽到丙○○講到第1 把槍是戊○○
      的，惟此至多僅能表示丙○○確曾有此表示，然丙○○證
      述之可信度既非甚高，自亦難據此直接認定戊○○即為第
      1 把槍真正之原持有人等語，各為被告等人進行辯護。
（四）公訴人固以被告丙○○以證人身分作出之第1 把槍係被告
      戊○○所有，而借與伊使用，伊係受被告乙○○等之要求
      ，始為被告戊○○頂替其持有與出借槍彈之行為，至第2
      把槍則純係遭被告乙○○等人栽槍之相關證述為起訴主要
      論據。惟查，證人丙○○前因遭記者報導其職業頂罪人之
      身分，檢察官乃主動進行偵查，並於96年8 月29日首次傳
      喚到案後，經檢察官提示全國刑案資料查註表，詢以其中
      何案件有頂替情事時，證人丙○○已將上開經己○○移送
      其非法持有、寄藏第1 、2 把槍之案件列入其中，卻在相
      隔未久之兩日後即同月31日為警借詢時，未再肯認前開案
      件其曾有頂替行為，經辯護人於本院審理中質以此情時，
      證人丙○○已無法對此提出合理解釋；辯護人再提出證人
      丙○○當日另曾指出95年8 月20日遭永和分局移送之該案
      亦為頂替案件，其於該次警詢中並曾證稱承辦員警在作筆
      錄之前，曾把叫伊到房間內要伊承擔該案刑責，問證人丙○○有無印象，是否有將該案與本案搞混可能時，證人丙○○更僅能答稱無法分辨，且以沈默方式相對。徵諸卷附
      證人丙○○之臺灣高等法院被告前案紀錄表之記載，其前
      經司法警察機關移送之案件逾百，首次於檢察官面前指出
      之頂替案件亦達27件，彼此發生之時間復橫跨多年，甚證
      人丙○○本身也自承比較久的頂替案件於記憶上已無法清
      楚陳述，更於短時間內竟可對本案相關之前案，究竟是否
      屬於頂替案件，有無栽槍情節，作出不同證述內容，矛盾
      之處既存甚多，縱本案不得以證人丙○○之警詢所言為認
      定實體事實存否之證據，惟仍非不得以之作為彈劾其可信
      性有無之判斷依據。
（五）再者，證人丙○○最初於96年9 月21日接受偵訊時，本係
      表示當時第1 把槍遭查獲時，其僅不斷辯稱沒有槍枝，經
      查獲的第1 把槍是其朋友的，而從未提及被告戊○○方為
      槍枝之所有人，可見證人丙○○經逮捕後，究竟是否曾向
      被告乙○○等明確反應第1 把槍係被告戊○○所有，非無
      可疑。嗣證人丙○○雖曾於98年4 月16日本院審理中經公
      訴人詰問時表示：伊當時有跟己○○說第1 把槍不是伊的
      ，之後己○○就跟乙○○講，己○○就要伊再交1 把槍等
      語，暫不論證人丙○○此等所言已與上開陳述有不同，縱
      單以其先前於同年3 月19日審理時證稱之：伊在現場沒有
      說槍枝是誰的，伊直接承認副駕駛座有槍，員警問槍是誰
      帶的，伊就說是伊帶的，伊當天亦未跟任何人提起那把槍
      是何人的等語相互對照，亦足見證人丙○○對其因第1 把
      槍遭逮捕之是日警詢程序中，有無清楚表示該槍屬被告戊○○所有，於記憶上顯甚模糊，即便其本身亦無法明確斷
      定此情，證人丙○○前後證述間既存有如斯歧異，其證詞
      之可信度已值懷疑。況證人丙○○亦自承己○○與被告乙○○說話時，其並未在側，準此，證人丙○○所謂被告乙○○或庚○○亦知第1 把槍屬被告戊○○所有此情，純屬
      其個人之臆測，是否為真，容亦有可疑之處。
（六）公訴人另援引證人甲○○證稱其曾聽到證人丙○○提及第
      1 把槍為被告戊○○所有，主張被告乙○○、庚○○對此
      確係知情，然細繹證人甲○○分於偵查與本院審理時之前
      後證述內容，其在偵查中原係表示：丙○○是和乙○○談
      話時說第1 把槍是戊○○的，丙○○是剛從巷口被帶回分
      局時在跟乙○○談話時跟乙○○說的，伊有聽到等語，其
      之後卻於本院審理時證以：伊請丙○○下車時，就看到駕
      駛座的扶把有個包包，伊就問丙○○裡面什麼東西，丙○○說裡面有槍，伊就把丙○○拉到車外，當時伊就聽到丙○○說這把槍不是他的等語，兩相比較之下，證人甲○○
      證述其聽聞證人丙○○供稱第1 把槍為被告戊○○所有的
      時點亦顯有出入，參以前開分析，證人丙○○本身既亦從
      未能明白確定其有無，及係在何人面前解釋過第1 把槍之
      歸屬問題，又豈能執證人甲○○、丙○○兩人難認相符，
      反覆明顯之前開所述，據以斷定其等所言是否為真。而由
      證人丙○○於96年9 月21日偵查中陳稱之：伊到現場時，
      就被兩台車前後包夾，三把槍對著伊，叫伊不要動，伊就
      跟警察說，車上之副駕駛座有把槍，伊當時的感覺是伊被
      陷害了等語，亦可知證人丙○○經員警逮捕時，確實曾心
      生遭陷害之感，證人丙○○若將之歸咎於通知其前來之被
      告戊○○身上，並突生報復之心故告知逮捕員警槍枝係被
      告戊○○所有，想像上亦非絕無可能，凡此正如證人甲○○審理時所言之：伊覺得丙○○被逮到第1 把槍後，就說
      槍是戊○○的，是一般的情緒反應此點等語。本案既無從
      認定證人丙○○是否曾在警詢過程中一再表示第1 把槍乃
      屬被告戊○○所有之堅持反應，縱其曾在被告乙○○、庚○○前偶然提及此事，仍難謂被告乙○○、庚○○必有包
      庇或縱容之行為故意與過失。
（七）又查，倘若第1 把槍確為被告戊○○所有，證人丙○○亦
      係遭被告戊○○所出賣，則於警詢之中證人丙○○既尚未
      懷疑其係遭被告戊○○陷害所致，被告乙○○、庚○○等
      人復僅持續以反正不用被關，再交1 把槍出來辦一辦勸說
      證人丙○○，被告戊○○顯亦難以提出更有利於證人丙○○而具說服力之其他條件，被告乙○○等又何須主動安排
      被告戊○○與證人丙○○見面磋商，出現如證人丙○○所
      述之「之後，他們就把戊○○帶進房間，叫戊○○跟我講
      ，戊○○就一直跟我說對不起，說他一直被打，是被迫這
      麼作的，他才會打電話，騙我說他跟人家吵架，要我把寄
      放在我這裡的槍帶出來」此等情景，放任被告戊○○在證
      人丙○○面前自承有欺詐情事，致證人丙○○受騙因而攜
      槍外出終遭查獲，而甘冒證人丙○○對其遭設計此情心生
      反感，進而斷然拒絕配合，甚將被告乙○○、庚○○等欲
      行栽槍一事全予揭露之風險。遑論被告戊○○當日原係因
      毒品案件經被告乙○○、庚○○等人查獲，斯時被告戊○○所涉罪名雖尚未明確，惟依當日同在被告戊○○住處被
      查獲之證人丁○○於審理中證述之：那次伊被移送販賣毒
      品，警察問伊有無賣給戊○○，叫戊○○咬伊販賣等語，
      仍可知當日經認涉有販賣毒品等嫌疑者係證人丁○○而非
      被告戊○○，被告戊○○既無遭以重罪移送之風險，果其
      真欲與被告乙○○等商談條件，於未具絕對把握之情形下
      ，其有何理由主動將屬其所有之第1 把槍自行供出，卻僅
      為換得較輕之施用毒品罪嫌免予追究之利益，而自願承擔
      被告乙○○等不為所動，反將其所犯2 罪併予究辦之更大
      風險，此等利害評估既甚容易，被告戊○○斷無錯認情勢
      ，更陷己於不利之理。至起訴書中所稱之被告乙○○、己○○早知第1 把槍為被告戊○○所有，現出借於證人丙○○，方要求被告戊○○叫證人丙○○帶槍前來以便查獲等
      情，既未有任何證據可資佐證，自無採信可能。
（八）再就第2 把槍之查獲情形加以研析，證人丙○○係證稱：
      伊被抓到警局時，伊與乙○○、庚○○就有先談第2 把槍
      了；當時伊不願意被夜間偵訊，就是為了要去取第2 把槍
      ，過程是先談好的等語，倘若證人丙○○所言為真，參以
      其是於94年1 月28日當日2 時45分許製作夜間不同意接受
      詢問筆錄，證人丙○○所謂遭被告乙○○、庚○○栽槍之
      時點至少應該該次筆錄作成之前，然參見證人丙○○於同
      日13時20分起至14時8 分止所作之警詢筆錄，其中除就第
      1 把槍之取得與查獲情節有所交代外，證人丙○○自始至
      終均未提到尚有第2 把槍存在之任何事實，甚於該份筆錄
      之詢問員警即己○○最後以「是否還持有其他槍彈」相質
      時，證人丙○○仍明白否認，直接答覆「沒有」，果證人
      丙○○與被告乙○○等人早已就第2 把槍一同承擔此點達
      成共識，己○○又有何理由不趁此製作筆錄之機會，命證
      人丙○○依其指示，對第2 把槍併作交代。又證人丙○○
      就其遭被告乙○○等先行押解至其住處，製作第2 把槍係
      於1 樓樓梯下方所查獲之假象此一經過，係證稱：當時是
      乙○○與己○○帶伊過去的；就帶著手銬帶伊去，就他們
      兩個警員；己○○先把第2 把槍交給伊，伊再把槍放在樓
      梯下方，然後用手去比之後拍照存證等語。但查，第2 把
      槍之取出經過，另據證人甲○○結證以：取第2 把槍時，
      有4 個人即伊、乙○○、庚○○與己○○一同前往，伊押
      丙○○，之後一起進去丙○○住處的樓梯間，乙○○就問
      丙○○說槍放在哪裡，丙○○就伸手指槍枝藏放的位置，
      庚○○接著拍照，取槍的則是己○○等語，證人甲○○就
      當時現場情形與分工狀況，在在闡述甚詳，對照卷附當日
      作成之第2 把槍搜索扣押筆錄，其上記載到場執行人員亦
      正如證人甲○○所述，為其與乙○○、己○○、庚○○共
      4 名員警，如證人甲○○當時確實不在現場，被告乙○○
      、庚○○豈須多此一舉，故列其名於上，而證人甲○○既
      曾親往，己○○若真於當場拿出第2 把槍藉以偽造查獲證
      據，其又豈能視而不見，未對如此違法舉措加以制止，凡
      此俱足徵證人丙○○陳稱第2 把槍係屬栽槍之相關情節實
      不合理，亦難憑信。至證人即丙○○之母陳桂雲雖曾於偵
      查中到庭證稱：記得有一天傍晚從醫院回來，看到丙○○
      與兩個便衣的人，從住處樓梯間走出來，後來過幾天，丙○○回來，伊問那兩個人是誰，丙○○說是警察，也沒跟
      伊說什麼事，丙○○幫人家扛罪，都不會跟伊說等語，然
      證人陳桂雲卻未能清楚指明上開所見發生時日為何，當時
      兩名便衣是否包含本案被告在內，當時看到的是否確為第
      2 把槍之查獲經過，抑或單純為其他案件，凡此疑點既均
      未能從前開證詞間獲得釐清，證人陳桂雲所言顯亦不足供
      作本案認定證人丙○○證述屬實之所憑。
（九）被告庚○○雖於97年5 月6 日偵查中曾以證人身分向檢察
      官證稱：丙○○交保後，有向伊提起這件事，說他家裡查
      獲的槍不是他的，伊在永和分局有聽丙○○與乙○○、己○○在爭吵，他向警員說該把在他家查獲的槍不是他的，
      但是應該是己○○對丙○○說，一枝還是二枝不是都一樣
      ，就是要丙○○承認第二把槍是他的，但是丙○○不願意
      承擔，有大聲向乙○○、己○○爭執，伊都有聽到等語。
      然姑不論被告庚○○前開證言中已包括轉述證人丙○○陳
      稱言語部分，而證人丙○○所言是否足採，承前分析可知
      並非無疑此點之外，即便細觀證人丙○○當時所執之辯解
      事項，亦僅係在與被告乙○○等人面前爭執槍枝所有權之
      歸屬問題，而與栽槍情節毫無關聯。況查，縱認被告庚○○前揭陳述屬實，至多也只得確認丙○○對第2 把槍非屬
      其所有一事曾表意見，然本案被告等自始便未對此另有異
      議，咸認該槍即為丙○○所稱小楊友人之託，因而受寄代
      藏之物，公訴人執此為證，實無從促使本院形成第2 把槍
      之查獲確存栽槍行徑之相關心證。
（十）另偵查中檢察官雖曾前往丙○○住處1 樓之樓梯下方勘驗
      ，並製作勘驗筆錄記載該處無藏槍可能，然如證人丙○○
      於本院審理時所述，該處於本案檢察官前往勘驗時，業已
      經歷改建，在此之前，其住處1 樓樓梯下方確實存有水塔
      、鐵蓋等物，甚經本院問及除本案爭執之槍枝外，當時有
      無另受人所託代為藏放槍枝時，被告丙○○亦作肯定答覆
      ，並表示曾將受託寄藏槍枝置放於第2 把槍查獲之處，準
      此，自亦無由單憑時過境遷後之勘驗結果，逕作出第2 把
      槍查獲地點不符一般藏放經驗法則之此等推論。
（十一）從而，本案之第1 把槍並無法證明原為被告戊○○持有
        ，後再出借與被告丙○○之物，自難遽認被告戊○○就
        此確有持有、出借槍彈之犯行，加以既查無足認第2 把
        槍存有栽槍嫌疑之相關事證，被告乙○○、庚○○除被
        訴包庇或縱放被告戊○○部分，因被告戊○○被訴之前
        開犯行並無證據得證為真，故被告乙○○、庚○○所涉
        包庇或縱放罪嫌當屬無由成立外，其等隨同被告丙○○
        前往查扣第2 把槍之過程，於其中填具之自願受搜索同
        意書、搜索扣押筆錄、拍攝查獲照片，及隨後作成之被
        告丙○○警詢筆錄、移送檢察署書函，同亦難認確有任
        何偽造證據或製作不實內容文書之情形可言，準此，被
        告乙○○、庚○○其後以查獲第1 及第2 把槍為由請示
        獎懲，並獲敘獎各記小功乙次，及領得緝獲獎金各980
        元部分，自無從評價為詐術施用之行為，與公訴人所指
        之貪污治罪條例第5 條第1 項第2 款之構成要件實屬有
        間。
（十二）至被告丙○○雖對檢察官起訴其涉嫌頂替被告戊○○關
        於第1 把槍之持有犯行全予坦承，然承上開分析，除被
        告丙○○個人之坦認陳述外，本案即無其他證據得援為
        釐清第1 把槍是否確屬被告戊○○原所持有，並於隨後
        出借被告丙○○此等疑問之依據，是此部分別無任何補
        強證據可資憑藉，用以確認被告丙○○之自白是否確與
        事實相符，抑或係曾有多次受託寄藏，及借用他人槍彈
        之經驗，致記憶出現差錯，因而誤指被告戊○○即為出
        借第1 把槍之人，是依刑事訴訟法第156 條第1 項、第
        2 項之規定，單憑被告丙○○本身是否與事實相符仍屬
        未明之自白，自不得遽斷其必有公訴人所指前開頂替罪
        行之存在。
五、綜上所述，公訴人所舉證據，除無法確認第1 把槍即為被告
    丙○○自被告戊○○處所取得者外，亦未能證明第2 把槍真
    係經己○○所自行取出後，始再由其與被告乙○○、庚○○
    命被告丙○○一併承擔，被告丙○○於本案中所作之如上陳
    述，既存有諸多瑕疵前已敘明，公訴人援用之其他證據，亦
    非必可作成如起訴書所載之事實推論，而仍有種種解釋可能
    ，凡此均使被告等被訴犯行是否成立此點陷於可疑，本院自
    無從依循公訴人指陳之卷內證據，形成對被告等均屬有罪之
    確信。此外，復查無其他積極證據足證被告等曾有首揭起訴
    意旨所載之各該犯行，自難遽以公訴人所執被告等涉犯之對
    應罪名將其等相繩，本案公訴人之舉證義務既屬未盡，徵諸
    首開說明，自應依法對被告等分別為無罪之諭知。
據上論斷，應依刑事訴訟法第301條第1項，判決如主文。
本案經檢察官蘇振文到庭執行職務。
中    華    民    國    98    年    6     月    4     日
                  刑事第五庭審判長  法  官  胡堅勤
                                    法  官  林家賢
                                    法  官  盧軍傑
上列正本證明與原本無異。
如不服本判決，應於判決送達後10日內敘明上訴理由，向本院提
出上訴狀 (應附繕本) ，上訴於臺灣高等法院。其未敘述上訴理
由者，應於上訴期間屆滿後20日內向本院補提理由書「切勿逕送
上級法院」。
                                    書記官  周玉茹
中    華    民    國    98    年    6     月    4     日


司法院資訊處製作；財團法人民間司法改革基金會備份。
